臺灣高等法院刑事裁定　　　　　　　　　 94年度抗字第382號
抗　告　人　臺灣臺北地方法院檢察署檢察官
被　　　告　甲○○
上列抗告人因被告業務侵占等案件，不服臺灣臺北地方法院中華
民國94年5月18日裁定（94年度易字第562號），提起抗告，本院
裁定如下：
    主  文
原裁定撤銷，發回臺灣臺北地方法院。
    理  由
一、原裁定以：被告甲○○經臺灣臺北地方法院檢察署檢察官以
    涉犯刑法第215條業務上登載不實罪、第336條第 2項之業務
    侵占罪、第342條第1項背信罪嫌為由提起公訴，於民國（下
    同）94年4月29日繫屬於原審法院後，經原審法院於94年5月
    12日訊問被告，認依偵查卷內現有證據，被告涉犯上開犯罪
    之嫌疑重大，且被告自89年4月間起至92年2月止，前後出境
    共13次，在境外停留時間最長達28天，顯見其每年有多次出
    國之事實，尚難謂非無逃亡之虞，惟被告前於偵查中及原審
    法院初訊時，均按時到庭，並無逃亡之事實，經綜覈上情，
    為保障訴訟得以順利進行及兼顧實際情形，認以新臺幣（下
    同）30萬元具保，且諭知被告及其辯護人於被告出境前應陳
    報出境地點、時間及預計返國時間，並於返國後即陳報返國
    日期等，已足以擔保被告日後到庭接受審判，故諭令被告以
    30萬元具保，並函諭被告及其辯護人應踐行如上義務。又檢
    察官雖於原審法院上開訊問時，以被告有逃亡、將侵占款項
    變為美金攜往大陸地區及勾串共犯之虞，另主張應對被告為
    限制出境之處分云云，惟檢察官並未釋明被告有何勾串共犯
    之虞，且限制出境處分，本無從排除勾串共犯之危險，亦無
    法排除其他將侵占款項匯往大陸地區之方式，斟酌強制處分
    之必要性、妥適性、有效性、審判程序之現在進行情形及無
    罪推定原則下被告人身自由之保障，應認前開具保及課予被
    告義務之方式，已足以保全日後審判程序之進行，現尚無另
    對被告為限制出境處分之必要云云。
二、本件檢察官抗告意旨略以：
    (一)依據卷內所存證據，被告甲○○犯罪嫌疑重大，且其自89
      年4月起至92年2月止，前後出境高達13次，在境外停留時
      間最長達28日，顯見被告每年均有多次出國事實，難謂無
      逃亡之虞，此乃原審法院所肯認，然原審在前開事實前提
      下，卻以被告於偵查中及該院初訊時，皆按時到庭，進而
      推論被告並無逃亡事實，令人不解。且查被告之所以在偵
      查中及原審法院初訊時，均有出庭，係因檢察官於偵查之
      初，即對被告甲○○限制出境，期間至94年 5月20日，亦
      即原審初訊之後，被告在受到檢察官限制出境下，因無逃
      亡國外之機會，當然只好按時出庭，原審倒果為因，自屬
      裁定理由與事實矛盾之違法。
    (二)原審法院復認以30萬元交保，即足以保全日後審判程序之
      順利進行，惟本件被告所涉業務侵占之金額，高達近1400
      萬元，扣除上開30萬元，被告尚有上千萬元之不法所得足
      供花用，加上被告在本件發動偵查之前，業將部分侵占款
      項轉為美金攜往大陸，自有誘因棄保潛逃，是原審認定上
      開具保，即足以確保審判之進行，尚嫌速斷云云。
三、經查：按限制被告出境，僅在限制被告應居住於我國領土範
    圍內，不得擅自出國，俾便於訴訟程序之進行，較之限制居
    住於某縣某鄉某村，其居住範圍更為廣闊，是限制出境與限
    制住居名稱雖有不同，然限制出境仍屬限制住居之處分，係
    執行限制住居方法之一種。又限制被告之住居（出境），其
    目的在輔助具保、責付之效力，故法院是否解除限制出境，
    當以此為考量。惟查，原審法院既於裁定理由中說明：「經
    本院於94年5月12日訊問被告，認依偵查卷內現有證據，被
    告涉犯上開犯罪之嫌疑重大，且被告自89年4月間起至92年2
    月止，前後出境共13次，在境外停留時間最長達28天，顯見
    其每年有多次出國之事實，尚難謂非無逃亡之虞‧‧‧」云
    云，顯係以被告經常性出國及可長期滯留國外等因素，認被
    告有逃亡之虞，然卻未併諭知被告限制出境，似存有矛盾。
    再者，檢察官所指被告所涉業務侵占之金額高達近1400萬元
    ，而原審法院雖認限制出境處分，仍無法排除其他將侵占款
    項匯往大陸地區之方式，然系爭侵占款項既未扣案，復無法
    阻卻其他將該款項匯往大陸地區，則此是否增加被告一旦出
    國，即留置國外不願返台接受司法審判之可能性，亦堪疑義
    。原審裁定未針對上開事項，說明縱未加限制出境，被告亦
    無滯留國外逃避刑責之危險，仍得以保全後續審判之進行及
    刑罰之執行，尚有未恰。檢察官抗告意旨執以指摘，尚非全
    無理由，應將原裁定撤銷，發回臺灣臺北地方法院更為適當
    之裁定。
四、據上論結，應依刑事訴訟法第413條，裁定如主文。
中　　華　　民　　國　　94　　年　　8 　　月　　17　　日
　　　　　　　　　刑事第五庭  審判長法　官  張 連 財
　　　　　　　　　　　　　　　　　  法　官  蔡 光 治
　　　　　　　　　　　　　　　　　  法　官  雷 元 結
以上正本證明與原本無異。
不得再抗告。
                                    書記官  李 家 敏
中　　華　　民　　國　　94　　年　　8 　　月　　18　　日
